臺灣彰化地方法院刑事判決
111年度訴字第921號
公  訴  人  臺灣彰化地方檢察署檢察官
被      告  王朝為



上列被告因加重詐欺等案件，經檢察官提起公訴（111年度偵字
第4851號），被告於準備程序進行中，就被訴事實為有罪之陳述
，經本院合議庭裁定由受命法官獨任進行簡式審判程序，判決如
下：
    主  文
王朝為犯三人以上共同詐欺取財罪，處有期徒刑壹年貳月。又犯
三人以上共同詐欺取財罪，處有期徒刑壹年貳月。應執行有期徒
刑壹年肆月。
未扣案之犯罪所得新臺幣貳萬元沒收，於全部或一部不能沒收或
不宜執行沒收時，追徵其價額。
    犯罪事實
一、陳育琦（另案經檢察官提起公訴）與陳〇中（陳〇中涉案部分
    經檢察官另案偵查中）共同意圖為自己不法之所有，基於參
    與犯罪組織、詐欺取財及洗錢之犯意聯絡，於民國109年12
    月中旬某時，共同組成具有持續性、牟利性之有結構性詐欺
    集團犯罪組織，由陳〇中負責提供資金，並於柬埔寨成立虛
    偽之國際外匯投資買賣網站，以提供虛偽之投資交易畫面，
    並指揮陳育琦負責蒐集人頭帳戶及籌組詐騙機房。陳育琦則
    於不詳時地向王朝為招募後，王朝為即基於參與犯罪組織、
    詐欺取財及洗錢之犯意聯絡，加入陳育琦所屬之詐欺集團，
    陳育琦並指示王朝為對外以每筆新臺幣（下同）11萬元收購
    存摺帳戶資料。因王朝為與另案被告王崇丞（所涉幫助詐欺
    取財之犯行，業經檢察官另案提起公訴）係朋友關係，得知
    王崇丞有意願提供帳戶資料，即於110年3月間某日，在其位
    於彰化縣○○市○○街00號居所內，向王崇丞收取其所申請之第
    一商業銀行（下稱第一銀行）帳號000-00000000000號帳戶
    之存摺、網路銀行帳號、密碼與提款卡（含密碼）後，再轉
    交給陳育琦，王朝為並因此獲得獎金2萬元。嗣陳育琦所屬
    之詐欺集團成員取得上揭帳戶資料後，即與其他成員共同意
    圖為自己不法之所有，基於詐欺取財之犯意聯絡，於附表所
    示之時間，分別向附表所示之李昌隆、陳健章佯稱可投資外
    匯獲利，致李昌隆等2人均陷於錯誤，而於附表所示之匯款
    時間，匯款如附表所示之金額至王崇丞所有之上揭第一銀行
    帳戶內。嗣陳健章、李昌隆2人察覺有異報警處理，因而查
    獲上情。
二、案經陳健章、李昌隆2人訴由彰化縣警察局員林分局報告臺
    灣彰化地方檢察署檢察官偵查起訴。
    理    由
一、本案被告所犯係死刑、無期徒刑、最輕本刑為3年以上有期
    徒刑以外之罪，其於準備程序就前揭被訴事實為有罪之陳述
    ，經受命法官告知簡式審判程序之旨，並聽取被告、辯護人
    與公訴人之意見後，本院認無不得或不宜改依簡式審判程序
    進行之處，爰依刑事訴訟法第273條之1第1項、第284條之1
    裁定由受命法官獨任進行簡式審判程序，合先敘明。
二、證據名稱：
  ㈠證人即同案被告陳育琦於偵查中之證述。
  ㈡告訴人陳健章於警詢之證述。
  ㈢告訴人李昌隆於警詢之證述。
  ㈣第一商業銀行員林分行110年5月24日一員林字第00113號函所
    附之帳戶開戶資料與交易明細表及附表所示證據。
　㈤臺灣彰化地方檢察署檢察官110年度偵字第7295號等起訴書。
　㈥被告王朝為之自白。
三、論罪科刑：
　㈠次按罪責原則為刑法之大原則。其含義有二，一為無責任即
    無刑罰原則（刑法第12條第1 項規定：行為非出於故意或過
    失者不罰，即寓此旨）；另者為自己責任原則，即行為人祇
    就自己之行為負責，不能因他人之違法行為而負擔刑責。前
    者其主要內涵並有罪刑相當原則，即刑罰對人身自由之限制
    與所欲維護之法益，須合乎比例原則。不唯立法上，法定刑
    之高低應與行為人所生之危害、行為人責任之輕重相符；在
    刑事審判上既在實現刑罰權之分配正義，自亦應罪刑相當，
    罰當其罪。基於前述第一原則，責任之評價與法益之維護息
    息相關，對同一法益侵害為雙重評價，為過度評價；對法益
    之侵害未予評價，則評價不足，均為所禁。刑罰要求適度之
    評價，俾對法益之侵害為正當之維護。因此，加重詐欺罪係
    侵害個人財產法益之犯罪，其罪數計算，以被害人數、被害
    次數之多寡，決定其犯罪之罪數；核與參與犯罪組織罪之侵
    害社會法益，因應以行為人所侵害之社會全體利益為準據，
    認定係成立一個犯罪行為，有所不同。是以倘若行為人於參
    與犯罪組織之繼續中，先後加重詐欺數人財物，因行為人僅
    為一參與組織行為，侵害一社會法益，應僅就首次犯行論以
    參與犯罪組織罪及加重詐欺罪之想像競合犯，而其後之犯行
    ，乃為其參與組織之繼續行為，為避免重複評價，當無從將
    一參與犯罪組織行為割裂再另論一參與犯罪組織罪，而與其
    後所犯加重詐欺罪從一重論處之餘地（最高法院107年度台
    上字第1066號判決意旨參照）。查被告前未有因參與本案同
    一詐欺集團為詐欺取財犯行而遭起訴詐欺取財及參與犯罪組
    織罪而繫屬於法院之案件，有臺灣高等法院被告前案紀錄表
    在卷可查，於附表編號2所示詐騙告訴人李昌隆之犯行，係
    被告參與本案詐騙組織後之首次犯行，揆諸上揭說明，應論
    以參與犯罪組織罪。
　㈡核被告所為犯罪事實附表編號1係犯刑法第339條之4第1項第2款之三人以上共同犯詐欺取財罪、洗錢防制法第14條第1項之洗錢罪；犯罪事實附表編號2係犯組織犯罪條例第3條第1項後段之參與犯罪組織罪、刑法第339條之4第1項第2款之三人以上共同犯詐欺取財罪、洗錢防制法第14條第1項之洗錢罪。
　㈢按共同正犯，本係互相利用，以達共同目的，並非每一階段
    行為，各共同正犯均須參與，而共同實施犯罪行為，在合同
    意思範圍以內，相互利用他人之行為，以達其犯罪之目的，
    原不必每一階段行為均經參與，祇須分擔犯罪行為之一部，
    即應對於全部所發生之結果共同負責；另按共同正犯之意思
    聯絡，原不以數人間直接發生者為限，即有間接之聯絡者，
    亦包括在內。被告加入陳育琦所屬之詐欺集團，負責收購金
    融帳戶，與陳育琦及其他詐欺集團成員間，彼此分工而共同
    完成本案犯罪行為，彼此間有犯意聯絡及行為分擔，均為共
    同正犯。
　㈣被告對附表所示告訴人陳健章、李昌隆均是以1行為同時觸犯
    上開數罪名，為想像競合犯，應依刑法第55條之規定，均從
    較重之三人以上共同犯詐欺取財罪處斷。又其對告訴人陳健
    章、李昌隆之詐欺犯行，犯意各別，行為互殊，應予分論併
    罰。
　㈤洗錢防制法第16條第2項規定：「犯前2條之罪，於偵查或審
    判中自白者，減輕其刑」，被告對其於詐騙集團中負責收購
    金融帳戶，將所收購之金融帳戶資料轉交上手使用於本案犯
    罪而參與本案洗錢罪犯行之事實，於偵查及審判中均坦承不
    諱，原應依上開規定減輕其刑。然被告既從一重之加重詐欺
    罪處斷，且該重罪並無法定減刑事由，自無從再適用上開條
    項規定減刑，但本院於量刑時一併審酌，附此敘明。
  ㈥爰審酌被告加入詐騙集團並負責收購金融帳戶，不僅使詐欺
    等財產犯罪於社會上充斥橫行，且使本案被害人蒙受財產損
    失，所為實應嚴懲；惟考量被告於詐騙集團中尚非主導犯罪
    之最核心角色，犯後雖坦承犯行，惟未能賠償被害人之損害
    ，另衡以被告自述高工畢業，沒有其他專門技術或證照，已
    婚，育有1名子女，現年1 歲，目前與太太、小孩同住於租
    屋處，從事物流業，每月收入約為4 萬元，除了生活開銷之
    外，每月要給媽媽照顧小孩的費用1 萬元，並尚負有紓困貸
    款及機、汽車貸款債務等生活經濟狀況，與被告犯罪之動機
    、目的、手段，對被害人造成之損害程度等一切情狀，分別
    量處如主文欄所示之刑，並合併定其應執行刑。
四、沒收：
　㈠被告於偵查中坦承有因交付王崇丞的帳戶資料給陳育琦，而
    從陳育琦那裡獲得2萬元之獎金（見偵卷第35頁至第36頁）
    ，該2萬元為被告本案之犯罪所得，並未扣案，爰依刑法第3
    8條之1第1項、第3項之規定宣告沒收，於全部或一部不能沒
    收或不宜執行沒收時，追徵其價額。又起訴書雖記載
　　陳育琦因王朝為交付王崇丞之帳戶，而將11萬元交付予王朝
    為，王朝為再轉交數額不詳之金額予王崇丞，然被告於偵查
    中僅供稱：其交付王崇丞的帳戶給陳育琦，因此陳育琦有拿
    一袋東西叫其轉交給王崇丞，但是其不知道裡面是什麼東西
    等語（見偵卷第35頁至第36頁、第70頁至第71頁）；證人即
    另案被告王崇丞於偵查中供稱：其將帳戶資料交給陳育琦後
    並沒有拿錢；其確實有從被告王朝為拿到一袋東西，但裡面
    是比特幣銀行上網操作的一些文書資料等語（見偵卷第62頁
    、第70頁至第71頁)。從被告及證人上開所述，僅可認被告
    陳育琦確有交付1袋物品予被告王朝為，王朝為再將之轉交
    予王崇丞，雖陳育琦於偵查中證稱該袋物品為新臺幣11萬元
    現金，但王崇丞否認之，且並無法認定該物品是否為王崇丞
    交付帳戶之對價，也無法得知被告王朝為是否有從中抽成獲
    利，依有疑唯利被告之原則，本院認尚難認被告王朝為除上
    開2萬元獎金外，尚有其他因本案而獲之犯罪所得，從而被
    告王朝為本案之犯罪所得僅前述報酬2萬元，附此敘明。
　㈡本案被害人受騙所交付匯入本案帳戶內如附表所示之金錢，
    均為本案洗錢之標的，除被害人李昌隆曾於110年3月14日、
    3月21日領回6萬元外，其餘金錢均被詐騙集團成員提領，未
    能實際合法發還被害人，而被告於詐騙集團中負責收購帳戶
    ，並未直接取得被害人所匯之款項，被告於詐騙集團中非居
    於核心主導犯罪之地位，且於本次犯行所取得之犯罪所得，
    亦已如前所述經宣告沒收，若再宣告沒收洗錢標的，尚屬過
    苛，爰依刑法第38條之2第2項之規定，不予宣告沒收。
據上論斷，應依刑事訴訟法第273條之1第1項、第299條第1 項前
段、第310條之2、第454條第1項，判決如主文。
本案經檢察官吳宇軒提起公訴，檢察官林士富到庭執行職務。
中　　華　　民　　國　　111 　年　　10　　月　　26　　日
                   刑事第三庭  法  官  李淑惠
以上正本證明與原本無異。
如不服本判決應於收受判決後20日內向本院提出上訴書狀，並應
敘述具體理由；其未敘述上訴理由者，應於上訴期間屆滿後20日
內向本院補提理由書（均須按他造當事人之人數附繕本）「切勿
逕送上級法院」。
告訴人或被害人對於判決如有不服具備理由請求檢察官上訴者，
其上訴期間之計算係以檢察官收受判決正本之日期為準。
中　　華　　民　　國　　111 　年　　10　　月　　26　　日
                               書記官  黃國源
附表
編號 告訴人 詐騙時間及方式 匯款時間 匯款金額 （新臺幣） 匯入之被告帳戶 相關證據 1 陳健章 （提告） 詐騙集團成員於110年3月15日起透過交友軟體及通訊軟體Line與告訴人聯繫，向告訴人佯稱可透過外匯投資網站獲利，致告訴人陷於錯誤，依指示匯款。 110年3月16日20時41分、110年3月18日14時35分 30,000元 135,000元  第一銀行帳號000-00000000000號帳戶 第一商業銀行帳戶申設資料與交易明細、 臺北市政府警察局北投分局長安派出所受（處）理案件證明單、受理各類案件紀錄表、內政部反詐騙諮詢專線紀錄表、受理詐騙帳戶通報警示簡便格式表、金融機構聯防機制通報單、匯出匯款憑證、轉帳交易明細單、通訊軟體LINE對話 2 李昌隆 （提告） 詐騙集團成員於110年3月間某日起，透過交友軟體及通訊軟體Line與告訴人聯繫，向告訴人佯稱可透過外匯投資網站獲利，致告訴人陷於錯誤，依指示匯款。 110年3月12日15時16分、110年3月17日15時39分、 110年3月18日14時16分 30,000元 30,000元 30,000元 （註：110年3月14日與110年3月21日告訴人有領回60,000元。） 第一銀行帳號000-00000000000號帳戶 第一商業銀行帳戶申設資料與交易明細、臺北市政府警察局中山分局建國派出所受理各類案件紀錄表、受（處）理案件證明單、內政部反詐騙諮詢專線紀錄表、受理詐騙帳戶通報警示簡便格式表及轉帳交易明細單 

附錄本案論罪科刑法條：
中華民國刑法第339條之4
犯第339條詐欺罪而有下列情形之一者，處1年以上7年以下有期
徒刑，得併科1百萬元以下罰金：
一、冒用政府機關或公務員名義犯之。
二、三人以上共同犯之。
三、以廣播電視、電子通訊、網際網路或其他媒體等傳播工具，
    對公眾散布而犯之。
前項之未遂犯罰之。

洗錢防制法第14條
有第二條各款所列洗錢行為者，處7年以下有期徒刑，併科新臺
幣5百萬元以下罰金。
前項之未遂犯罰之。
前二項情形，不得科以超過其特定犯罪所定最重本刑之刑。

組織犯罪防制條例第3條第1項
發起、主持、操縱或指揮犯罪組織者，處3年以上10年以下有期
徒刑，得併科新臺幣1億元以下罰金；參與者，處6月以上5年以
下有期徒刑，得併科新臺幣1千萬元以下罰金。但參與情節輕微
者，得減輕或免除其刑。